臺灣屏東地方法院刑事判決
111年度金訴字第313號
111年度金訴字第379號
公  訴  人  臺灣屏東地方檢察署檢察官
被      告  傅志龍



上列被告因詐欺等案件，經檢察官提起公訴（111年度偵字第556
4號），追加起訴（111年度偵字第10869號），及移送併辦（臺
灣高雄地方檢察署111年度偵字第24394號），因被告於準備程序
中就被訴犯罪事實為有罪之陳述，經告知簡式審判程序之旨，並
聽取當事人之意見後，經本院合議庭裁定由受命法官獨任進行簡
式審判程序，茲判決如下：
    主    文
乙○○犯如附表一編號1、2所示之罪，各處如附表一編號1、2所示
之刑。應執行有期徒刑壹年伍月。未扣案之犯罪所得新臺幣壹萬
肆仟元沒收，於全部或一部不能沒收或不宜執行沒收時，追徵其
價額。
    犯罪事實
一、乙○○雖預見提供帳戶及領錢轉交他人，恐與他人共同遂行三
    人以上共同詐欺取財及一般洗錢犯行，竟仍基於容任該結果
    發生亦不違背其本意之三人以上共同詐欺取財及隱匿或掩飾
    詐欺所得去向之洗錢不確定故意，而與真實姓名年籍不詳、
    通訊軟體LINE（下稱LINE）暱稱「小魚」、「希美」、「林
    右佳」之成年人（俱無證據證明為詐欺取財犯罪組織成員或
    為未滿18歲之人，下合稱「小魚」等人），以及「林右佳」
    指定之真實姓名年籍不詳之成年人共同意圖為自己不法之所
    有，基於三人以上共同詐欺取財、一般洗錢之犯意聯絡，由
    乙○○於民國111年2月間某時，在其屏東縣○○鄉○○路0號之住處
    ，以LINE將其所申設之第一商業銀行帳號000-00000000000
    號帳戶（下稱涉案帳戶）帳號提供予「小魚」等人。復由「
    小魚」等人或指定之真實姓名年籍不詳之成年人於如附表二
    所示時間，以如附表二所示之方式，分別詐欺如附表二所示
    之告訴人，致如附表二所示之告訴人皆因之陷於錯誤，而依
    指示於如附表二所示之時間，匯款如附表二所示之金額至涉
    案帳戶內，「林右佳」旋指示乙○○自涉案帳戶提領前揭款項
    ，乙○○遂依指示分別於如附表二所示之時間，在如附表二所
    示地點提領前揭款項後，復依指示前往址設高雄市○鎮區○○
    路000號「萊爾富便利商店瑞福門市」，將上開款項交予「
    林右佳」指定之真實姓名年籍不詳之成年人。嗣因附表二所
    示告訴人發覺受騙，乃報警處理，而查悉上情。
二、案經如附表二所示之告訴人分別訴由桃園市政府警察局桃園
    分局、新北市政府警察局海山分局報告臺灣屏東地方檢察署
    檢察官偵辦偵查起訴、追加起訴，及臺灣高雄地方檢察署檢
    察官移送併辦。。
　　理    由
一、上揭犯罪事實，業據被告乙○○於警詢、偵訊、本院準備程序
    及審理時坦承不諱（見警卷一第7至13頁，警卷二第5至10頁
    ，偵卷一第15、16頁，本院卷一第33、34、132、149頁），
    核與證人即如附表二所示之告訴人於警詢時之證述大致相符
    （見警卷一第19至21頁，警卷二第143、144頁），並有郵政
    跨行匯款申請書、第一商業銀行總行111年04月15日一總營
    集字第41781號函暨檢送之基本資料、交易明細、被告與「
    小魚」等人間LINE對話紀錄、台新國際商業銀行股份有限公
    司111年6月1日台新總作文字第1110012700號函暨檢送之基
    本資料、交易明細及IP紀錄、第一商業銀行五甲分行111年8
    月10日一五甲字第00059號函暨檢送之提領畫面擷圖、告訴
    人陳宜湞手機電話紀錄、對話紀錄擷圖在卷可查（見警卷一
    第23、33至40、45至49頁，警卷二第11至139、149至154、1
    59至162、199至219頁），足佐被告前揭任意性自白與事實
    相符，堪信為真實。從而，本件事證明確，被告上揭犯行，
    洵可認定，應依法論科。
二、論罪科刑：
  ㈠核被告如附表二編號1、2所為，均係犯刑法第339條之4第1項
    第2款之3人以上共同詐欺取財罪、洗錢防制法第14條第1項
    之一般洗錢罪。
  ㈡被告如附表二編號1所示分次提領行為係於密切接近之時地實
    施，復侵害同一告訴人之財產法益，各行為間之獨立性甚為
    薄弱，依社會通念難以強行分開，於刑法評價上應認係數個
    舉動接續施行之一行為，應論以接續犯之包括一罪即足。
　㈢被告就前開犯行，與「小魚」等人及「林右佳」指定之真實
    姓名年籍不詳之成年人間有犯意聯絡及行為分擔，應論以共
    同正犯。
　㈣被告就附表二編號1、2所示犯行，均係以一行為同時觸犯3人
    以上共同詐欺取財、一般洗錢罪等罪名，為想像競合犯，應
    依刑法第55條規定，分別從法定刑較重之3人以上共同詐欺
    取財罪處斷。再按想像競合犯之處斷刑，本質上係「刑之合
    併」。其所謂從一重處斷，乃將想像競合犯組成之評價上數
    罪，合併為科刑一罪，其所對應之刑罰，亦合併其評價上數
    罪之數法定刑，而為一個處斷刑。易言之，想像競合犯侵害
    數法益者皆成立犯罪，論罪時必須輕、重罪併舉論述，同時
    宣告所犯各罪名，包括各罪有無加重、減免其刑之情形，亦
    應說明論列，量刑時併衡酌輕罪部分量刑事由，評價始為充
    足，然後依刑法第55條前段規定「從一重處斷」，非謂對於
    其餘各罪可置而不論。因此，法院決定處斷刑時，雖以其中
    最重罪名之法定刑，做為裁量之準據，惟於裁量其輕重時，
    仍應將輕罪合併評價在內（最高法院108年度台上字第4405
    號、第4408號判決意旨參照）。又犯洗錢防制法第14條之罪
    ，在偵查或審判中自白者，減輕其刑，洗錢防制法第16條第
    2項定有明文。本案被告已於本院審理時坦承犯洗錢防制法
    第14條第1項之一般洗錢罪，已如前述，均合於洗錢防制法
    第16條第2項規定，原應對被告減輕其刑，惟被告就上開犯
    行均係從一重論處3人以上共同犯詐欺取財罪，是其等此部
    分想像競合輕罪得減刑部分，本院於依照刑法第57條量刑時
    ，將併予審酌。
　㈤移送併辦部分（臺灣高雄地方檢察署111年度偵字第24394號
    ）之犯罪事實與已起訴部分之犯罪事實相同，為起訴效力所
    及，本院自應併予審理。　
　㈥被告如附表二編號1、2所犯各罪，時間有間、詐欺對象不同
    ，顯係犯意各別，行為互殊，應分論併罰。
　㈦被告前揭犯罪之科刑，爰以被告之責任為基礎，並審酌被告
    所為已損害財產交易安全及社會經濟秩序，對社會所生危害
    非輕，並導致如附表二各編號所示告訴人受有如附表二各編
    號所示財產損失，殊值非難。兼衡被告合於前開一般洗錢罪
    之自白減輕其刑事由，而得作為量刑之有利因子，及坦認犯
    行之犯罪後態度。並參以被告與如附表二各編號所示告訴人
    分別調解，對告訴人陳宜湞之賠償部分始於112年1月，故尚
    未賠償告訴人陳宜湞分毫；對告訴人甲○○部分則未依調解內
    容賠付，嗣於本院言詞辯論終結後，宣判前始自行匯款2,00
    0元予告訴人甲○○等情，業據被告於本院準備程序時供承在
    卷（見本院卷一第131、132頁），並有本院111年度附民移
    調字第107、128號調解筆錄、被告與告訴人甲○○間LINE對話
    紀錄擷圖在卷可考（見本院卷一第40之1至40之3、157、159
    至163頁）。暨考量被告於本院審理中自陳：我的教育程度
    為高職畢業，待業中，獨居等語（見本院卷一第149頁）之
    智識程度、家庭經濟及生活狀況等一切情狀，分別量處如附
    表一所示之刑。復審酌各該犯罪非難重複性、各行為彼此間
    之偶發性、各行為所侵害法益之專屬性或同一性綜合判斷，
    認被告各次犯行時間相近、罪質相同等情，依刑法第51條第
    5款合併定其應執行刑如主文所示。
　㈧被告雖未曾因故意犯罪受有期徒刑以上刑之宣告，有臺灣高
    等法院被告前案紀錄表在卷可稽，被告亦請求給予緩刑之宣
    告，然本院考量被告本案犯行造成如起訴書附表二所示告訴
    人受有財產上之損害非微，且被告與如附表二各編號所示告
    訴人分別調解暨其後履行情形，業如前述，被告就如附表二
    各編號所示告訴人所受損害幾未彌補，為期能使被告記取教
    訓，避免再罹刑章，是本院認本案宣告之刑，並無暫不執行
    為適當之理由，爰不予緩刑之宣告，附此敘明。　　
三、沒收部分：
  ㈠被告於本院準備程序時供稱：我111年3月3日與4日分別獲得
    報酬6,000元、1萬元等語（見本院卷一第34頁），是被告所
    取得之報酬即犯罪所得共為1萬6,000元【計算式：6,000+1
    萬=1萬6,000】。又被告於本案言詞辯論終結後匯款賠償告
    訴人甲○○2,000元乙情，有被告與告訴人甲○○間LINE對話紀
    錄存卷可考（見本院卷一第159至163頁），故扣除此部分所
    餘1萬4,000元【計算式：1萬6,000-2,000=1萬4,000】，此
    犯罪所得未扣案，亦未實際發還予告訴人，自應依刑法第38
    條之1第1項前段、第3項規定宣告沒收之，並於全部或一部
    不能沒收或不宜執行沒收時，追徵其價額。
　㈡卷內並無證據證明被告就如附表二各編號所示告訴人所遭詐
    取之如附表二所示提領金額享有共同處分權，自難將本案詐
    欺集團成員自如附表二各編號所示告訴人所取得之其他犯罪
    所得依法宣告沒收，附此敘明。
四、不另為無罪諭知部分：
　　起訴書暨追加起訴犯罪事實欄固記載乙○○加入由真實姓名、
    年籍不詳之自稱「小魚」、「希美」、「林右佳」、「台北
    市政府警察局萬華分局張耀宗」、「錢義達法官」等人組成
    之3人以上、以實施詐術為手段、具有持續性、牟利性、結
    構性之詐欺集團組織，並擔任從事取款工作之車手。因認被
    告涉犯組織犯罪防制條例第3條第1項後段之參與犯罪組織罪
    嫌等語。本案確由被告與「小魚」等人及「林右佳」指定之
    真實姓名年籍不詳之成年人共同犯之，業如前述，然被告是
    否參加詐欺集團組織尚非無疑。經查，被告於本院準備程序
    供稱：當初是看到臉書徵人的廣告，始加入對方的LINE瞭解
    具體的工作內容，並僅是按照受分配的工作執行等語（見本
    院卷一第33頁），是被告究有無加入由「小魚」等人及「林
    右佳」指定之真實姓名年籍不詳之成年人共組之詐欺集團組
    織，仍有疑義。又遍查全卷尚無其他相關事證證明被告確有
    加入詐欺集團組織，則被告是否確有組織犯罪防制條例第3
    條第1項後段之參與犯罪組織罪之犯行，實非無疑，依卷存
    事證於訴訟上之證明，尚未達於通常一般之人均不致有所懷
    疑，而得確信其為真實之程度，仍存有合理懷疑，則依罪證
    有疑，利於被告之證據法則，被告此部分犯罪核屬不能證明
    ，本應為無罪之諭知，惟此部分犯罪事實與前揭經本院諭知
    有罪之部分，應具有一罪之關係，爰不另為無罪之諭知，併
    此敘明。
據上論斷，應依刑事訴訟法第273條之1第1項、284條之1、第299
條第1項前段，判決如主文。
本案經檢察官吳文書提起公訴，檢察官江怡萱追加起訴，檢察官
劉淑慧移送併辦，檢察官葉幸眞到庭執行職務。
中　　華　　民　　國　　111 　年　　11 　 月　　29　　日
                  刑事第五庭  法  官  錢毓華
以上正本證明與原本無異。
如不服本判決應於收受判決後20日內向本院提出上訴書狀，並應
敘述具體理由；其未敘述上訴理由者，應於上訴期間屆滿後20日
內向本院補提理由書（均須按他造當事人之人數附繕本）「切勿
逕送上級法院」。　　　　　　　　　
中　　華　　民　　國　　111 　年　　11　　月　　29　　日
                              書記官  郭淑芳
附錄論罪科刑法條：刑法第339條之4第1項第2款，洗錢防制法第
14條第1項。
中華民國刑法第339條之4第1項第2款
犯第三百三十九條詐欺罪而有下列情形之一者，處一年以上七年
以下有期徒刑，得併科一百萬元以下罰金：
二、三人以上共同犯之。
洗錢防制法第14條第1項
有第二條各款所列洗錢行為者，處七年以下有期徒刑，併科新臺
幣五百萬元以下罰金。
附表一
編號 犯罪事實 所犯罪名及科刑 1 犯罪事實欄附表二編號1部分 乙○○犯三人以上共同詐欺取財罪，處有期徒刑壹年參月。 2 犯罪事實欄附表二編號2部分 乙○○犯三人以上共同詐欺取財罪，處有期徒刑壹年貳月。 
附表二
編號 告訴人 詐欺方式 提領時間 提領金額 提領地點 1 陳宜湞 身分不詳之成年人111年3月3日9時30分許，以電話或LINE聯繫陳宜湞，佯稱陳宜湞之個人資料遭盜用，需控管財產云云，致陳宜湞陷於錯誤，而於同日14時58分8秒、同日時分48秒許，匯款5萬元、5萬元至涉案帳戶內。 111年3月3日15時7分許 3萬元 高雄市○鎮區○○路000號「萊爾富便利商店瑞福門市」ATM提領    同日時8分許 3萬元     同日時9分許 2萬元     同日時16分許 2萬元  2 甲○○ 身分不詳之成年人於111年3月4日10時11分前某時，以電話聯繫甲○○，佯稱為其姪兒，訛稱借款云云，致甲○○陷於錯誤，而於111年3月4日10時11分許，匯款9萬元至涉案帳戶內。 111年3月4日13時24分許 9萬元 第一商業銀行小港分行臨櫃提領 
卷別對照表：
編號 卷證名稱  簡稱  1 高市警前分偵字第11171209300號卷 警卷一 2 新北警海刑字第1113961845號卷 警卷二 3 111年度偵字第5564號卷 偵卷一 4 111年度偵字第10869號卷 偵卷二 5 111年度金訴字第313號卷 本院卷一 6 111年度金訴字第379號卷 本院卷二